臺灣高雄地方法院民事裁定
109年度消債更字第247號
聲  請  人  林棋翔（原名：林威政）
0000000000000000

0000000000000000

0000000000000000

代  理  人  張瑋漢律師
上列當事人因消費者債務清理事件聲請更生，本院裁定如下：
    主  文
聲請人林棋翔（原名：林威政）自中華民國一百零九年十二月二
日下午四時起開始更生程序。
命司法事務官進行本件更生程序。
    理  由
一、聲請意旨略以：伊無力清償債務，曾於民國109年5月13日向
    本院聲請調解債務清償方案，惟調解不成立。又伊未經法院
    裁定開始清算程序或宣告破產，爰聲請更生等語。
二、按債務人不能清償債務或有不能清償之虞者，得依本條例所
    定更生或清算程序，清理其債務。債務人無擔保或無優先權
    之本金及利息債務總額未逾新臺幣（下同）12,000,000元者
    ，於法院裁定開始清算程序或宣告破產前，得向法院聲請更
    生。法院開始更生程序之裁定，應載明其年、月、日、時，
    並即時發生效力。法院裁定開始更生或清算程序後，得命司
    法事務官進行更生或清算程序，必要時得選任律師、會計師
    或其他適當之自然人或法人一人為監督人或管理人。消費者
    債務清理條例（下稱消債條例）第3條、第42條第1項、第45
    條第1項及第16條第1項分別定有明文。
三、經查：
  ㈠聲請人前於109年5月13日向本院聲請調解債務清償方案，經
    本院109年度司消債調字第285號受理，於同年6月16日調解
    不成立，聲請人並於同日以言詞聲請更生等情，業經本院調
    閱上開調解卷宗核閱無訛，並有調解程序筆錄可參（見司消
    債調卷第46頁），是以依消費者債務清理條例施行細則第44
    條之3規定，聲請人於前置調解不成立後聲請更生，應屬合
    法。
  ㈡次查，聲請人於107年及108年度申報所得各為249,475元、21
    7,785元（均為薪資所得），名下無財產，勞工保險投保於
    先鋒保全股份有限公司，投保薪資為26,400元，另有國泰人
    壽1張保單解約金10,034元（保單借款餘額239,452元），另
    1張國泰人壽保單曾於106年5月領取住院及手術保險金共53,
    037元，無解約金。又聲請人擔任保全員，曾任職中央保全
    股份有限公司、先鋒保全股份有限公司及東隆物業管理有限
    公司等，現復任職先鋒保全股份有限公司，據先鋒保全股份
    有限公司函覆之薪資明細表所載，108年7月至10月及109年2
    月至6月之薪資依序為25,043元、32,000元、34,500元、17,
    217元、27,698元、29,750元、29,750元、29,750元、29,75
    0元，合計255,458元，再據東隆物業管理有限公司之函覆及
    聲請人自行提出之薪資明細表所載，108年11月至109年2月
    之應發工資依序為11,200元、30,345元、30,345元、4,320
    元，合計76,210元，故上開期間之平均每月收入為27,639元
    【計算式：（255,458＋76,210）÷12＝27,639，小數點以下四
    捨五入；下同】，未領取社會局補助，未婚等情，有財產及
    收入狀況說明書（司消債調卷第3頁）、債權人清冊（司消
    債調卷第4頁）、財團法人金融聯合徵信中心前置協商專用
    債權人清冊（司消債調卷第8至9頁）、信用報告（司消債調
    卷第11至13頁）、財政部高雄國稅局107年及108年度綜合所
    得稅各類所得資料清單及總歸戶財產查詢清單（司消債調卷
    第14至16頁）、東隆物業管理有限公司薪資明細表（司消債
    調卷第18頁、本案卷第20頁、本案卷第35頁）、先鋒保全股
    份有限公司薪資明細表（司消債調卷第19至20頁、本案卷第
    21至24頁、本案卷第36至38頁）、高雄市政府社會局社會福
    利資訊料查詢表（本案卷第17至18頁）、國泰人壽保險股份
    有限公司函（本案卷第25至27頁）、勞工保險被保險人投保
    資料表（本案卷第30頁）、存摺（本案卷第31至32頁）、診
    斷證明書（本案卷第39頁）、商業保險投保資料查詢結果表
    （本案卷第40頁）、戶籍謄本（本案卷第74頁）、臺南市政
    府社會局函（本案卷第122頁）在卷可參。故本院審酌上情
    ，認為核算聲請人目前償債能力之基礎以每月27,639元為基
    準。
  ㈢關於聲請人個人日常必要支出部分，聲請人陳稱向二房東劉
    核螢租房，每月房租12,500元，聲請人負擔6,000元，聲請
    人及劉核螢均未領取租金補助，有房屋租賃契約書（承租人
    為劉琬君即劉核螢）、劉核螢出具之切結書、劉核螢之銀行
    存摺交易明細及高雄市政府都市發展局函在卷可稽（本案卷
    第52至72頁、本案卷第110頁）。按債務人必要生活費用，
    以最近一年衛生福利部或直轄市政府所公告當地區每人每月
    最低生活費一點二倍定之，消債條例第64條之2第1項定有明
    文。本院參酌衛福部社會司所公告109年度高雄市最低生活
    費標準為13,099元。又該最低生活費用之標準，係照當地最
    近1年平均每人消費支出60％，依其基準之家庭收支調查報告
    調查表格式所示有關經常性支出之調查項目，其原即包括利
    息支出、食品、衣著、房租及水費、電費、醫療保健、交通
    、娛樂、教育等基本生活需求。本院認在聲請人並無特殊需
    求，應以此最低生活費之1.2倍即15,719元認係其個人必要
    生活費用。
  ㈣至扶養費支出部分，聲請人主張扶養保外就醫之父親及在監
    執行之母親，每月扶養費各5,240元。按直系血親相互間，
    互負扶養之義務，民法第1114條第1款定有明文；次按受扶
    養權利者，以不能維持生活而無謀生能力者為限，民法第11
    17條第1項定有明文；同條第2項規定，前項無謀生能力之限
    制，於直系血親尊親屬不適用之，即直系血親尊親屬受扶養
    者，仍須以不能維持生活者為限（最高法院87年度台上字第
    1696號判決意旨參照）。查聲請人父親林銘信為35年生，10
    7年及108年度申報所得各為0元、3,510元（法務部○○○○○○○○
    ○所得），名下無財產，於95年7月領取勞保老年一次給付1,
    890,000元，原每月領取國保老年年金3,955元，自109年1月
    起為每月4,099元，未領取社會局補助，前經判處有期徒刑9
    年6月，刑期自105年7月26日起算至115年1月25日期滿，因
    左側基底核出血性腦中風（失智症），於109年5月14日保外
    就醫，而聲請人母親黃千栩為40年生，107年及108年度申報
    所得均為0元、名下無財產，原每月領取國保老年年金4,493
    元，自109年1月起為每月4,637元，未領取社會局補助，前
    經判處有期徒刑7年6月，於105年7月26日入監執行，刑期至
    113年1月5日期滿等情，有戶籍謄本、所得資料及財產查詢
    清單、稅務電子閘門財產所得調件明細表、勞動部勞工保險
    局函、臺南市政府社會局函、存摺、法務部○○○○○○○保外出
    監證明書、法務部○○○○○○○○○受刑人在監執行證明書、台南
    市立醫院診斷證明書及病患住院看護費附卷可憑（本案卷第
    45至50頁、第81至84頁、第86頁、第89至90頁、第103至104
    頁、第111至113頁、第116頁）。本院考量聲請人之母親於
    在監服刑期間，國家已給予其最低程度之基本生活照護，況
    服刑期間尚不影響國保老年年金之給付，衡情該等老年年金
    亦得由親友代為提領後寄入獄中作為其額外之生活開銷（併
    參本案卷第107至109頁法務部○○○○○○○○○函覆保管金及勞作
    金收入明細表，黃千栩於108年1月至109年8月領取勞作金共
    5,819元，並有獎勵金及郵寄現金之保管金共50,990元），
    應無庸聲請人另行支出扶養費用，至聲請人之父親因失智症
    保外就醫，就領取年金不足部分應有受扶養之必要，其扶養
    費用數額部分，按受扶養者之必要生活費用，準用第1項規
    定計算基準數額，並依債務人依法應負擔扶養義務之比例認
    定之，消債條例第64條之2第2項亦有明定。本院考量聲請人
    於調解程序陳稱父親保外就醫住在臺南小姑姑的房子（見司
    消債調卷第47頁反面），是應自其必要生活費用中扣除相當
    於房租支出所佔比例【109年度臺南市每人每月不含房屋支
    出之必要生活費為11,245元，計算式：14,866－（14,866×24
    .36%）＝11,245】，扣除其每月領取之國保老年年金4,099元
    後，由聲請人與兄、姐（參本案卷第75頁家族系統表）共同
    分擔，以每人2,382元【計算式：（11,245－4,099）÷3＝2,38
    2】為度，聲請人主張逾上開核算數額部分，難認可採。
  ㈤綜上所述，以聲請人現每月收入27,639元為其償債能力基準
    ，扣除個人必要生活費15,719元及父親扶養費2,382元後，
    餘9,538元，而聲請人目前負債總額為4,506,978元（參司消
    債調卷第39頁以下，包含：台北富邦銀行、國泰世華銀行、
    永豐銀行、台新銀行、中國信託銀行），扣除國泰人壽保險
    解約金10,034元，以聲請人每月所餘按月攤還結果，需約39
    年【計算式：（4,506,978－10,034）÷9,538÷12≒39.2】始能
    清償完畢，應認其已不能清償債務。此外，聲請人無擔保或
    無優先權之債務總額未逾12,000,000元，且無消債條例第6
    條第3項、第8條或第46條各款所定駁回更生聲請之事由存在
    ，則聲請人聲請更生為有理由，應予准許，爰命司法事務官
    進行本件更生程序。
四、依消債條例第11條第1項、第45條第1項，裁定如主文。
中　　華　　民　　國　　109 　年　　12　　月　　2 　　日
                  民事庭　法　官  　賴寶合
以上正本係照原本作成。
本裁定不得抗告。
中　　華　　民　　國　　109 　年　　12　　月　　2 　　日
                          書記官    胡美儀